最高法院民事判決　　　　　　九十六年度台上字第二四０五號
上　訴　人　合迪股份有限公司
法定代理人　甲○○
訴訟代理人　賴盛星律師
被 上訴 人　威盛礦業股份有限公司
法定代理人　乙○○
上列當事人間請求確認所有權（關係）存在事件，上訴人對於中
華民國九十六年五月九日台灣高等法院第二審判決（九十六年度
上字第九四號），提起上訴，本院判決如下：
    主  文
原判決廢棄，發回台灣高等法院。
    理  由
本件被上訴人主張：第一審判決附表所示四部挖土機（下稱系爭
挖土機），係伊於民國九十二年間向上訴人所購買，伊公司股東
林漢嵐未經其他股東之同意或授權，將該挖土機所有權移轉與上
訴人。上訴人再與訴外人錦嶢實業社即林漢鏘（下稱林漢鏘）訂
立附條件買賣契約，該挖土機現由林漢鏘占有中。核林漢嵐與上
訴人間之上開買賣及移轉，係屬通謀虛偽意思表示，其法律行為
無效，伊仍為系爭挖土機之所有權人。若認渠等間之行為非通謀
虛偽意思表示，亦因系爭挖土機為伊公司之主要財產，未踐行公
司法第一百八十五條第一項第二款規定之程序，此項所有權移轉
仍不生效力等情，求為確認系爭挖土機屬被上訴人所有之判決。
上訴人則以：被上訴人向伊承購系爭挖土機，尚積欠價款新台幣
一百四十萬八千二百三十九元未付，伊乃與被上訴人之總經理林
漢嵐商議處理債務事宜，嗣由被上訴人以出售系爭挖土機與伊之
方式，沖抵前開債務。林漢嵐為被上訴人之總經理，由其出面洽
談處理債務事宜，縱未經被上訴人公司股東會決議，被上訴人亦
應負表見代理授權人之責任等語，資為抗辯。
原審維持第一審所為上訴人敗訴之判決，駁回其上訴，無非以：
系爭挖土機原由被上訴人於九十二年間向上訴人購買。上訴人業
於九十四年五月二十六日就系爭挖土機與林漢鏘訂立附條件買賣
契約，該挖土機現由林漢鏘占有各情，為兩造所不爭。查被上訴
人屬股份有限公司之組織，設有董事長，依據公司法二百零八條
第三項規定，董事長對外代表公司，九十四年五月間其法定代理
人應為當時之董事長乙○○。又被上訴人公司未設有經理人，雖
證人廖秀金證稱林漢嵐係被上訴人公司之總經理，員工薪水及票
款均由其支付等語，林漢嵐仍非被上訴人公司之法定代表機關。
上訴人執被上訴人公司事實上為林漢嵐一人公司，由林漢嵐代表
被上訴人公司簽訂系爭挖土機之買賣契約核屬有效云云，尚不足
採。至上訴人所提被上訴人名義出具之確認書固記載請上訴人將
系爭挖土機價款逕行付予錦嶢實業社以為清償字樣。惟上訴人並
未舉證證明該確認書上「乙○○」之印章為真正，自不能以前開
確認書遽認上訴人已取得系爭挖土機之所有權。又縱被上訴人於
九十二年間向上訴人購買系爭挖土機係由林漢嵐聯繫締約事宜，
且由林漢嵐擔任該買賣契約之連帶保證人及共同簽發票據支付買
賣價金，均非係被上訴人以自己之行為將代理權授與他人或知他
人表示為其代理人而不為反對表示之情形，自不能令被上訴人負
表見代理授權人之責任。系爭挖土機之出售既非由被上訴人公司
之法定對外代表機關即董事長乙○○為之，被上訴人復否認兩造
間系爭挖土機之買賣，則無論該挖土機是否為被上訴人公司之主
要財產，其買賣契約對被上訴人公司不生效力。兩造既非本於有
效之法律行為交付系爭挖土機，上訴人辯稱因善意受讓取得挖土
機之所有權，尤不足取。從而，被上訴人訴請確認系爭挖土機屬
其所有，為有理由，應予准許等詞，為其判斷之基礎。
惟按確認法律關係之訴，非原告有即受確認判決之法律上利益，
不得提起之，為民事訴訟法第二百四十七條所明定。此所謂即受
確認判決之法律上利益，須因法律關係之存否不明確，致原告在
私法上之地位有受侵害之危險，而此項危險得以對於被告之確認
判決除去之者，始為存在。本件被上訴人主張系爭挖土機係伊於
九十二年間向上訴人所購買，伊公司股東林漢嵐未經其他股東之
同意或授權，將該挖土機所有權移轉與上訴人，上訴人再與林漢
鏘訂立附條件買賣契約，該挖土機現由林漢鏘占有等情，對上訴
人起訴請求確認系爭挖土機屬被上訴人所有。果所稱系爭挖土機
已由上訴人另與林漢鏘訂立附條件買賣契約，並交付林漢鏘占有
屬實。原審未遑查明林漢鏘是否已依動產擔保交易法第二十六條
規定取得系爭挖土機之所有權，或對系爭挖土機之所有權有所主
張，從而，被上訴人僅以上訴人為被告，其在私法上之地位所受
侵害之危險，能否以對上訴人之確認判決所得除去，尚非無疑。
乃原審未注意及此，徒以前揭情詞，遽為上訴人不利之判決，非
無可議。上訴論旨，指摘原判決不當，求予廢棄，難認無理由。
據上論結，本件上訴為有理由。依民事訴訟法第四百七十七條第
一項、第四百七十八條第二項，判決如主文。
中　　華　　民　　國　九十六　年　　十　　月  二十五  日
                      最高法院民事第四庭
                          審判長法官  許　朝　雄
                                法官  陳　淑　敏
                                法官  鄭　玉　山
                                法官  吳　麗　女
                                法官  黃　秀　得
      本件正本證明與原本無異
                                      書  記  官
中　　華　　民　　國　九十六　年　 十一 　月    五    日
                                                 H
